臺灣桃園地方法院刑事判決
                                      110年度易字第233號
公  訴  人  臺灣桃園地方檢察署檢察官 
被      告  凌文志




上列被告因詐欺案件，經檢察官提起公訴（109 年度偵字第9411
號），本院判決如下：
    主  文
凌文志幫助犯詐欺取財罪，處有期徒刑陸月，如易科罰金，以新
臺幣壹仟元折算壹日。
    事  實
一、凌文志可預見提供金融機關存款帳戶之存摺、提款卡、密碼
    予他人使用，可能幫助他人遂行詐欺取財之犯罪，竟基於幫
    助他人犯詐欺取財犯行之間接故意，於民國108 年10月14日
    至17日間之某時，前往統一超商，以店到店方式，將其申辦
    之台新國際商業銀行（下稱台新銀行）帳號000-0000000000
    0000號帳戶（下稱本案帳戶）之提款卡、密碼及存摺，寄送
    給真實姓名年籍不詳之詐欺集團（下稱本案集團）成員使用
    ，該成員取得本案帳戶後，即與所屬本案集團其他成員共同
    意圖自己不法之所有，基於詐欺取財之犯意聯絡，先由本案
    集團某成員於108 年10月17日下午6 時50分許，撥打行動電
    話予楊明彰，佯稱為楊明彰之外甥，楊明彰不疑有他遂將本
    案集團該成員加為LINE通訊軟體好友，該成員嗣於同年10月
    18日上午11時5 分許，以LI NE 通訊軟體撥打電話向楊明彰
    佯稱急需借款，致楊明彰陷於錯誤，遂依指示於同日上午11
    時37分許，以臨櫃匯款方式，匯款新臺幣（下同）220,000 
    元至凌文志所有之本案帳戶中，隨即遭本案集團成員提領其
    中之179,844 元。嗣因楊明彰察覺有異報警處理乃循線查悉
    上情。
二、案經楊明彰訴由桃園市政府警察局龍潭分局（下稱龍潭分局
    ）報告臺灣桃園地方檢察署檢察官偵查起訴。
    理  由
壹、程序方面
一、按被告以外之人於審判外之言詞或書面陳述，除法律有規定
    者外，不得作為證據；被告以外之人於審判外之陳述，雖不
    符刑事訴訟法第159條之1至第159條之4之規定，而經當事人
    於審判程序同意作為證據，法院審酌該言詞陳述或書面陳述
    作成時之情況，認為適當者，亦得為證據；當事人、代理人
    或辯護人於法院調查證據時，知有第159條第1項不得為證據
    之情形，而未於言詞辯論終結前聲明異議者，視為有前項之
    同意，刑事訴訟法第159條第1項、第159條之5分別定有明文
    。本判決下列所引用之被告以外之人於審判外之言詞及書面
    陳述，固屬傳聞證據，惟經本院於審判期日向檢察官、被告
    凌文志一一為該等證據之提示，迄本案言詞辯論終結前，其
    等均未就該等證據作為證據一節聲明異議，是依刑事訴訟法
    第159 條之5 規定，認上開證據資料均有證據能力。
二、本判決認定犯罪事實所引用之證據，經核其作成及取證程序
    均無違法之處，與本案亦具有關連性，檢察官及被告復皆不
    爭執各該證據之證據能力，該等證據之取得尚無刑事訴訟法
    第158條之4所示違法取得之情形，而無該條規定所示應審酌
    是否排除證據能力之情形，自均有證據能力，合先敘明。
貳、實體方面
一、訊據被告凌文志固坦承本案帳戶為其所申設及原由其所使用
    ，並有於108 年10月17日前某時將本案帳戶之存摺、提款卡
    及密碼寄送給他人，惟矢口否認有何幫助詐欺犯行，辯稱：
    我是為了應徵工作，對方說他們是從事網路電商業務的公司
    ，他們要求我從事海外代購商品的工作，需要我提供帳戶，
    我也是受害人云云。惟查：
  ㈠本案帳戶為被告所申設，並有如事實欄所示提供該帳戶提款
    卡、存摺及密碼予本案集團成員取得，其後由該詐欺集團成
    員於如事實欄所示之時點，以如事實欄所示之詐欺方法詐欺
    告訴人楊明彰，致其陷於錯誤，於附表所示之時間，匯款如
    22萬元款項至本案帳戶內，旋即由本案集團成員持該帳戶提
    款卡提領其中179,844 元等情，為被告所自陳或不爭執，復
    據告訴人於警詢中證述明確（見偵卷第13頁至第15頁），並
    有告訴人與本案集團成員LINE通訊對話訊息擷圖資料、台新
    銀行109 年11月6 日台新作文字第10923982號函及檢附之本
    案帳戶開戶資料及交易明細表、內政部警政署反詐騙諮詢專
    線紀錄表、派出所受理詐騙帳戶通報警示簡便格式表及金融
    機構聯防機制通報單各1 份（偵卷第45頁至第51頁及第135
    頁至第151 頁）等件在卷可稽，是被告客觀上有如事實欄所
    示提供本案帳戶之存摺、提款卡及密碼予本案集團成員，及
    本案帳戶有如事實欄所示為本案集團成員使用作為詐欺取財
    之匯款帳戶並提領等節之事實，首堪認定。
  ㈡至被告雖以前開情詞置辯，然查：
  1.金融機構開設帳戶，請領之提款卡，係針對個人身分社會信
    用而予以資金流通，具有強烈之屬人性，而金融帳戶為個人
    理財工具，且提款卡亦事關個人財產權益保障，其專有性甚
    高，除非本人或與本人具密切親誼關係者，難認有何正當理
    由可交付予他人，稍具通常社會歷練與經驗法則之一般人亦
    均應有妥為保管該等物品，防止被他人冒用之認知，縱偶因
    特殊情況須將該等物品交付予他人，亦必深入瞭解該他人之
    可靠性與用途，再行提供使用，且該等專有物品，如落入不
    明人士手中，極易被利用為與財產有關犯罪工具，此係一般
    人日常生活經驗與通常之事理；兼以近來利用人頭帳戶以行
    詐騙之事屢見不鮮，詐騙集團以購物付款方式設定錯誤、中
    獎、退稅、家人遭擄、信用卡款對帳、提款卡密碼外洩、疑
    似遭人盜領存款等事由，詐騙被害人至金融機構櫃檯電匯，
    抑或持提款卡至自動櫃員機依其指示操作，使被害人誤信為
    真而依指示操作轉出款項至人頭帳戶後，詐騙集團成員隨即
    將之提領一空之詐騙手法，層出不窮，且經政府多方宣導，
    並經媒體反覆傳播，而諸如擄車勒贖、假勒贖電話、刮刮樂
    詐財、網路詐騙、電話詐騙等，多數均係利用他人帳戶，作
    為恐嚇取財或詐欺取財所得財物匯入、取款以逃避檢警查緝
    之用之犯罪工具，是依一般人通常之知識、智能及經驗，均
    已詳知向陌生人購買、承租或其他方法取得帳戶者，多係欲
    藉該帳戶取得不法犯罪所得，且隱匿帳戶內資金之實際取得
    人之身分，以逃避追查，是避免本身金融機構帳戶被不法行
    為人利用為詐財之工具，應係一般生活所易於體察之常識。
  2.審酌被告於案發時已為智識健全之成年人，對於上開所述任
    意將金融帳戶交給他人使用，很可能被用於詐欺取財犯罪使
    用一情，當無不知之理，且被告於偵查中曾明確陳稱：對方
    要求我提供本案帳戶當下，我有覺得怪怪的，因為當時詐騙
    很盛行，我也擔心我是受害者，我有想過這樣提供出去可能
    會被詐欺集團拿去使用等語（見偵卷第130 頁至第131 頁）
    ，於本院準備程序中復陳稱：我沒有見過對方等語（見本院
    審易卷第82頁），足見被告於交付本案帳戶資料當下已有預
    見其帳戶可能會遭到他人作為詐欺犯罪使用，卻仍將與自己
    有切身相關之本案帳戶資料交予未曾謀面之人，則被告對於
    所交付之本案帳戶資料可能被作為詐欺取財之工具，顯然有
    預見其發生，而其發生並不違背其本意之間接故意，並可徵
    其上開有關主觀上無幫助詐欺犯意云云辯稱，顯屬臨訟卸責
    之詞，而無足採信。
  ㈢綜上所述，本案事證明確，被告如事實欄所示犯行事實堪以
    認定，應依法論罪科刑。
二、論罪科刑：
　㈠按刑法上之幫助犯，係對於犯罪與正犯有共同之認識，而以
    幫助之意思，對於正犯資以助力，而未參與實施犯罪之行為
    者而言。是以，如未參與實施犯罪構成要件之行為，且係出
    於幫助之意思提供助力，即屬幫助犯，而非共同正犯。被告
    所提供本案帳戶之存摺、提款卡與密碼之行為，並非直接向
    如附表所示之告訴人施以欺罔之詐術行為，且亦無證據證明
    被告有何參與詐欺取財犯行之構成要件行為，是被告提供本
    案帳戶存摺、提款卡與密碼後，再由本案集團成員指示受騙
    之告訴人匯入款項至被告提供之帳戶，被告所為顯係對於本
    案集團成員遂行詐欺取財犯行資以助力，自應論以幫助犯。
    是核被告所為，係犯刑法第30條第1 項前段、第339 條第1
    項之幫助詐欺取財罪。又被告本案所犯，係以幫助之意思，
    參與構成要件以外之行為，為幫助犯，應就其犯行依刑法第
    30條第2 項規定，依正犯之刑減輕其刑。
　㈡至被告前因違反毒品危害防制條例、竊盜等案件，經法院論
    罪科刑確定後，經本院以106年度聲字第316號裁定應執行有
    期徒刑2年11月確定，被告於105年6月20日入監執行，刑期
    迄108年5月19日期滿執行完畢（被告嗣又接續執行另案罪刑
    ，而於108年8月20日始假釋出監）等情，有臺灣高等法院被
    告前案紀錄表在卷可佐，被告受前開徒刑執行完畢後5 年內
    ，故意再犯本案有期徒刑以上之罪，形式上固合於刑法第47
    條第1 項之累犯加重要件，惟參酌司法院大法官釋字第775 
    號解釋意旨，本院認因被告上開前案犯罪與本案犯罪之罪質
    不同，難認有何特別惡性或對刑罰反應能力薄弱等情，爰裁
    量被告本案犯罪，不予加重其刑。 
  ㈢爰以行為人之責任為基礎，審酌被告將自身使用之金融帳戶
    資料提供予詐騙集團成員，以此方式幫助不法詐欺集團成員
    從事詐欺取財之犯行，致使此類犯罪手法層出不窮，更造成
    犯罪偵查追訴的困難性，嚴重危害社會治安與交易秩序，且
    該不法詐欺集團成員取得上開金融帳戶資料後，即向告訴人
    詐取財物，侵害財產法益之情節及程度難謂輕微，暨考量被
    告犯後除未坦承犯行外，迄未賠償告訴人或與之達成和解，
    復兼衡被告自陳高職畢業之智識程度、案發時無工作之家庭
    生活狀況及無證據證明提供本案帳戶獲有報酬等一切情狀，
    量處如主文所示之刑，併諭知易科罰金之折算標準，以資懲
    儆。
三、不予宣告沒收之說明：
    本案被告已將其所有且供本案犯行所用之帳戶之存摺、提款
    卡等物交付詐欺集團成員，該物雖屬供犯罪所用之物，然既
    未扣案，是否仍屬被告所有及是否尚存在均有未明。且上開
    物品單獨存在不具刑法上之非難性，倘予追徵，除另使刑事
    執行程序開啟之外，對於被告犯罪行為之不法、罪責評價並
    無影響，且就沒收制度所欲達成之社會防衛目的亦無任何助
    益，欠缺刑法上重要性，是本院認上開物品均無沒收或追徵
    之必要，爰依刑法第38條之2 第2 項規定，均不予宣告沒收
    。此外，依卷內證據亦無從認定被告有何因提供帳戶而取得
    對價之情形，則既無從認定被告本案有任何犯罪所得，自毋
    庸宣告沒收，附此敘明。
據上論斷，應依刑事訴訟法第299條第1項前段，刑法第30條第1
項前段、第2項、第339條第1項、第41條第1項前段，刑法施行法
第1條之1第1項，判決如主文。
本案經檢察官吳靜怡、凌于琇提起公訴，檢察官陳玟君到庭執行
職務。
中    華    民    國   110    年    12    月    7     日
                    刑事第二庭  審判長法  官  劉家祥

                                      法  官  陳布衣

                                      法  官  陳炫谷
以上正本證明與原本無異。
如不服本判決應於收受判決後20日內向本院提出上訴書狀，並應
敘述具體理由。其未敘述上訴理由者，應於上訴期間屆滿後20日
內向本院補提理由書(均須按他造當事人之人數附繕本)「切勿逕
送上級法院」。 

       　　　　　　　　　　　　　　　書記官　張佑聖
中　　華　　民　　國　　110 　年　　12　　月　　7 　　日
附錄本案論罪科刑法條全文：
中華民國刑法第339條
意圖為自己或第三人不法之所有，以詐術使人將本人或第三人之
物交付者，處5年以下有期徒刑、拘役或科或併科50萬元以下罰
金。
以前項方法得財產上不法之利益或使第三人得之者，亦同。
前二項之未遂犯罰之。